【裁判字號】    99,台上,1086
【裁判日期】    990225
【裁判案由】    違反毒品危害防制條例
【裁判全文】
最高法院刑事判決            九十九年度台上字第一０八六號
上  訴  人  甲○○
選任辯護人  許中銘律師
上列上訴人因違反毒品危害防制條例案件，不服台灣高等法院中
華民國九十七年一月十六日第二審判決（九十六年度上訴字第二
九七九號，起訴案號：台灣基隆地方法院檢察署九十五年度偵字
第五五一號），提起上訴，本院判決如下：
    主  文
原判決撤銷，發回台灣高等法院。
    理  由
本件原判決撤銷第一審之科刑判決，改判論處上訴人甲○○販賣
第三級毒品罪刑，固非無見。
惟查：（一）毒品危害防制條例所謂販賣毒品罪，不以販入後復
行賣出為必要，祇要以營利為目的，將毒品販入或賣出，有一於
此，其販賣毒品之犯罪即告完成。故行為人於販入或賣出毒品之
時，是否有基於營利之意圖，攸關該罪成立與否之認定，事實審
法院對於此項主觀意圖之有無，自應於判決內詳予調查認定，並
說明其所憑之證據及認定之理由，始為適法。又認定犯罪事實應
依證據，為刑事訴訟法所明定，故被告否認犯罪事實所持之辯解
，縱屬不能成立，仍非有積極證據足以證明其犯罪行為，不能遽
為有罪之認定。上訴人否認有販賣意圖，辯稱購得第三級毒品係
供自己施用等語。原判決事實雖記載：「上訴人基於販賣第三級
毒品營利之犯意，…販入第三級毒品愷他命二包（驗餘淨重一０
七一．九一公克）…藏置於基隆市○○區○○街二一六號二樓租
屋處房間抽屜內，除供己施用外，並伺機出售不特定人牟利」等
語，然對上訴人主觀上究竟如何具有營利意圖？並未詳細記載其
認定之理由，僅以上訴人所辯一天至少約用去二十至三十公克愷
他命，將大量毒品隨意擺置房內抽屜，均與常情未合，購買毒品
價金新台幣（下同）四十萬元，其中十萬元來自銀行存款，三十
萬元來自職棒賭博所得，亦不可採，監聽譯文內容多所涉及毒品
愷他命之名稱等語，即認上訴人購入時即有營利意圖，已有未合
。況本案並未查獲電子磅秤、分裝袋或其他可供賣出毒品所使用
之任何器具，監聽內容亦缺乏上訴人有何販賣愷他命之重量及價
格之對話，原判決未於理由內詳析論述究憑何積極證據，足以證
明上訴人確基於營利之意圖而販入愷他命，本件究竟實情如何，
自仍有待深入詳查探究明白之必要。原審在攸關上訴人涉犯罪名
之重要事項，尚未澈查剖析釐清前，遽行判決，難謂無證據調查
未盡之違法。（二）上訴人行為時及裁判時，持有毒品者，依修
正前毒品危害防制條例第十一條第一項、第二項之規定，僅處罰
持有第一級毒品及第二級毒品，至於持有第三級毒品，則無設處
罰規定，故對無正當理由而持有第三級毒品者，尚無依該條例論
以持有罪之餘地。原判決認定上訴人基於意圖營利之犯意，販賣
第三級毒品愷他命，所為係犯毒品危害防制條例第四條第三項之
販賣第三級毒品罪，並於理由內說明上訴人「販賣前後持有毒品
愷他命之低度行為，應為販賣之高度行為所吸收，不另論罪」云
云（見原判決第十頁倒數第七行以下），似認定上訴人持有第三
級毒品愷他命原屬犯罪行為，因該部分行為為販賣之高度行為所
吸收，故不另論持有罪，與前揭法律規定有違，自難認為適法。
以上或係上訴意旨所指摘，或為本院得依職權調查之事項，應認
原判決有撤銷發回更審之原因。
據上論結，應依刑事訴訟法第三百九十七條、第四百零一條，判
決如主文。
中    華    民    國  九十九  年    二    月  二十五  日
                      最高法院刑事第十一庭
                          審判長法官  石  木  欽
                                法官  洪  佳  濱
                                法官  韓  金  秀
                                法官  段  景  榕
                                法官  周  煙  平
本件正本證明與原本無異
                                      書  記  官
中    華    民    國  九十九  年    三    月    一    日
                                                       s

司法院資訊處製作；財團法人民間司法改革基金會備份。
